【裁判字號】    97,訴,824
【裁判日期】    970416
【裁判案由】    侵占等
【裁判全文】
臺灣板橋地方法院刑事判決               97年度訴字第824號
公  訴  人  臺灣板橋地方法院檢察署檢察官
被      告  乙○○
上列被告因業務侵占等案件，經檢察官提起公訴（96年度偵字第
7453號），本院以簡式審判程序審理，判決如下：
    主  文
乙○○犯行使偽造私文書罪，處有期徒刑肆月，如易科罰金，以
新臺幣壹仟元折算壹日，減為有期徒刑貳月，如易科罰金，以新
臺幣壹仟元折算壹日；又犯業務侵占罪，處有期徒刑柒月，減為
有期徒刑參月又壹拾伍日，如易科罰金，以新臺幣壹仟元折算壹
日。應執行有期徒刑伍月，如易科罰金，以新臺幣壹仟元折算壹
日。緩刑貳年。
    事實及理由
一、本件係依刑事訴訟法第273 條之1 第1 項規定，以簡式審判
    程序審理，合先敘明。
二、本件除犯罪事實有關乙○○行使偽造私文書部分，應補述如
    下：「乙○○擅取佑品公司之印章，盜蓋而偽造佑品公司印
    文於如附表所示之支票3 紙之背面（面額合計新臺幣【下同
    】193,151 元），作為以佑品公司名義為背書擔保付款之意
    思表示，再持向臺北縣新莊市農會（下稱新莊農會）辦理支
    票存款以行使之，均足以生損害於佑品公司及臺北縣新莊市
    農會。」；另，證據部分應加列：「被告於本院準備及審判
    程序之自白（見本院年月日準備程序、審判程序筆錄）」外
    ，其餘之犯罪事實、證據，均引用如附件起訴書之記載。
三、查被告乙○○係受僱於佑品公司擔任會計工作，職司該公司
    之訂單、帳冊管理業務，以及保管公司業務人員交付之支票
    事宜，為從事業務之人；又按支票上之背書，係發票後之另
    一票據行為，其偽造支票背書，在票據上係表示對支票負擔
    保責任之意思，為法律規定之文書，並非依習慣表示一定用
    意之證明，而其此項行為，足以生損害於他人，應成立偽造
    私文書罪（最高法院59年臺上字第2588號、70年臺上字第21
    62號等判例意旨參照）。核被告乙○○所為，係犯刑法第33
    6 條第2 項之業務侵占罪及同法第216 條、第210 條之行使
    偽造私文書罪等；被告盜用佑品公司印章之行為，屬偽造私
    文書之階段行為，其偽造私文書之低度行為，亦為行使之高
    度行為所吸收，均不另論罪。又被告各該先後接續多次業務
    侵占、行使偽造私文書之行為，於時間及空間上均具有密接
    之關連性，且係侵害同一法益，無非係為達成其業務侵占之
    目的，暨持以該客票存入自己與伸通公司帳戶內之同一目的
    ，在主觀上顯係各基於一貫之犯意，核屬接續犯性質，各應
    論以一業務侵占、行使偽造私文書之罪。再，被告所犯前揭
    業務侵占、行使偽造私文書2 罪，犯意個別，行為方式亦有
    所不同，為數罪，應予分論併罰。爰審酌被告並無前科，有
    本院97年3 月26日、4 月15日查列臺灣高等法院被告前案紀
    錄表1 份在卷可據，僅因貪圖己利，侵占佑品公司款項，以
    及盜用佑品公司印章蓋於支票背面背書再持以行使，其犯罪
    動機、目的及手段方式並非可取，且均足生損害於佑品公司
    、新莊農會，惟審酌被告於偵查、本院準備及審理時均坦承
    犯罪之態度，且已與告訴人達成和解，並履行完畢，此有和
    解契約影本1 份暨被告97年4 月10日刑事陳報狀所附匯款單
    2 紙等在卷可查（參95年度他字第7972號卷第63至64頁；本
    院卷附97年3 月26日庭呈和解契約影本、97年4 月10日刑事
    陳報狀），暨告訴人代表人當庭表明原諒被告（見本院卷97
    年3 月26日審判筆錄第5 頁）等一切情狀，各量處如主文所
    示之刑，並就犯行使偽造文書罪部分，諭知易科罰金折算標
    準。而被告本件犯罪時間，係在96年4 月24日以前之95年7
    月間起至同年8 月間止，合於中華民國九十六年罪犯減刑條
    例得予減刑規定，且無同條例第3 條所定不予減刑之情形，
    是就被告所犯前揭業務侵占、行使偽造私文書2 罪名經宣告
    之有期徒刑，應依同條例第2 條第1 項第3 款規定，各減其
    刑期為1/2 ，並依同條例第9 條、第10條第1 項定其應執行
    刑暨諭知易科罰金折算標準。末查被告未曾因故意犯罪受有
    期徒刑以上刑之宣告（參前述被告前案紀錄表），其因一時
    失慮，致罹刑章，所為業務侵占、行使偽造私文書等犯行固
    應予究責，惟念其犯罪行為期間非長，且於偵查、本院準備
    程序及審理時亦均坦承犯罪，並已與告訴人達成和解而履行
    完畢在卷（見本院卷附97年3 月26日審理筆錄、97年4 月10
    日刑事陳報狀），是被告歷此偵審程序後，應足知警惕，為
    鼓勵自新，本院認為對被告乙○○所受宣告之刑，仍以暫不
    執行為適當，爰併予宣告緩刑2 年。
四、另按刑法第219 條規定不問屬於犯人與否沒收之者，係以偽
    造之印章、印文或署押為限，盜用者不在其列（最高法院83
    年台上字第6422號裁判意旨參照），是如附件起訴書附表所
    示之支票3 紙之背面，有以「佑品實業有限公司」名義背書
    擔保付款，係被告盜用佑品公司之印章所偽造，則該印文仍
    為真正，並非偽造印章之印文，自不在刑法第219 條所定必
    須沒收之範圍。又查，上揭偽造「佑品公司」背書之支票3
    紙，經被告持以向新莊農會行使，核其性質，固屬於被告犯
    行使偽造私文書罪所用之物，然前述支票3 紙均為新莊農會
    收受後辦理票款存入之用，現由新莊農會業務上檔存持有中
    ，並非被告所有，自與刑法第38條第1 項第2 款、第3 款規
    定未合，故本院就上開支票3 紙暨支票背面所示「佑品實業
    有限公司」之印文，均不予宣告沒收，起訴認為應為沒收一
    節，容係誤會，附此敘明。
據上論斷，應依刑事訴訟法第273 條之1 第1 項、第299 條第1
項前段、第310 條之2 、第454 條第2 項，刑法第336 條第2 項
、第216 條、第210 條、第41條第1 項前段、第51條第5 款、第
74條第1 項第1 款，刑法施刑法第1 條之1 ，中華民國九十六年
罪犯減刑條例第2 條第1 項第3 款、第7 條、第9 條、第10條第
1項 ，判決如主文。
本案經檢察官吳文正到庭執行職務。
中    華    民    國    97    年    4     月    16    日
                        刑事第5 庭法  官  黎錦福
上列正本證明與原本無異。
如不服本判決，應於判決送達後10日內敘明上訴理由，向本院提
出上訴狀（應附繕本），上訴於臺灣高等法院。
                                  書記官  蔡麗春
中    華    民    國    97    年    4     月    16    日
附錄本案論罪科刑法條全文：
中華民國刑法第210條
（偽造變造私文書罪）
偽造、變造私文書，足以生損害於公眾或他人者，處5 年以下有
期徒刑。
中華民國刑法第216條
（行使偽造變造或登載不實之文書罪）
行使第210 條至第215 條之文書者，依偽造、變造文書或登載不
實事項或使登載不實事項之規定處斷。
中華民國刑法第336條
（公務公益侵占罪、業務侵占罪）
對於公務上或因公益所持有之物，犯前條第1 項之罪者，處1 年
以上7 年以下有期徒刑，得併科5 千元以下罰金。
對於業務上所持有之物，犯前條第1 項之罪者，處6 月以上5 年
以下有期徒刑，得併科3 千元以下罰金。
前二項之未遂犯罰之。
--------------------------------------------------------
附件：
臺灣板橋地方法院檢察署檢察官起訴書
                                       96年度偵字第7453號
     被      告  乙○○  女  31歲（民國○○年○月○○日生）
                         住臺北縣新莊市○○○路77號5樓
                         身分證統一編號：Ｚ000000000號
     選任辯護人  謝世瑩律師
                 鍾凱勳律師
上列被告因業務侵占等案件，已經偵查終結，認應該提起公訴，
茲將犯罪事實及證據並所犯法條分敘如下：
        犯罪事實
一、乙○○自民國95年6月間起至95年8月初止，受僱於佑品實業
    有限公司（下稱佑品公司）擔任會計，負責該公司訂單、及
    帳冊管理業務、並負責保管公司業務人員交付之支票，為從
    事業務之人，竟於任職期間內，基於為自己不法所有及行使
    偽造私文書之接續犯意，將其經手保管之該公司向其他客戶
    所收取之如附表所示支票更19張，於附表所示時間，以直接
    軋入帳戶（支票未註明受款人者）、或在前開部分客票上盜
    蓋佑品公司印章，以偽造佑品公司之背書（支票已註明受款
    人者）等方式，存入臺北縣新莊市農會（下稱新莊農會）之
    乙○○（帳號：00000000000000）及伸通公司（帳號：0000
    0000000000）帳戶內，金額共計新台幣（下同）440,232 元
    。嗣經佑品公司清查帳目發覺有異，乙○○旋於同年8 月初
    離職，始查悉上情。
二、案經佑品公司代表人劉喜明訴請偵辦。
        證據並所犯法條
一、證據清單及待證事實：
      ┌─┬──────────┬───────────┐
      │  │證據清單            │待證事實              │
      ├─┼──────────┼───────────┤
      │1.│被告乙○○於偵查中之│坦承全部犯罪事實。    │
      │  │自白                │                      │
      ├─┼──────────┼───────────┤
      │2.│告訴代理人葉繼學於偵│被告於佑品公司任職期間│
      │  │查中之指訴          │，侵占業務上所保管之支│
      │  │                    │票、偽造背書，進而存入│
      │  │                    │被告或伸通公司帳戶等事│
      │  │                    │實                    │
      ├─┼──────────┼───────────┤
      │3.│證人即佑品公司財務主│其於7月間發現公司帳款 │
      │  │管何宜中偵查中之證述│有異，經詢問公司業務人│
      │  │                    │員稱帳皆已收並交由被告│
      │  │                    │簽收等事實。          │
      ├─┼──────────┼───────────┤
      │4.│證人伸通公司負責人郭│1.伸通公司與佑品公司未│
      │  │豐彰於偵查中之證述  │  有業務往來。        │
      │  │                    │2.與「蘋果樹童書店有限│
      │  │                    │  公司」、「杰暘企業股│
      │  │                    │  份有限公司」、「王妙│
      │  │                    │  雲」等支票發票人亦未│
      │  │                    │  有業務往來。        │
      │  │                    │3.伸通公司之貨款、支票│
      │  │                    │  等帳務工作，由被告負│
      │  │                    │  責。                │
      ├─┼──────────┼───────────┤
      │5.│被告所出具存入被告伸│被告將所侵占支票存入被│
      │  │通公司支票明細1紙、 │告或伸通公司帳戶等事實│
      │  │新莊市農會95年12月15│                      │
      │  │日函覆乙○○、伸通公│                      │
      │  │司開戶資料、交易明細│                      │
      │  │表、96年3月5日函覆林│                      │
      │  │雅萍、伸通公司帳戶向│                      │
      │  │該會提示票據明細表各│                      │
      │  │1份。               │                      │
      ├─┼──────────┼───────────┤
      │6.│告證5號所附支票影本3│被告偽造佑品公司支票背│
      │  │張（票號：FC0000000 │書之事實              │
      │  │、BB0000000、CD6086 │                      │
      │  │963 ）              │                      │
      └─┴──────────┴───────────┘
二、核被告乙○○所為，係犯刑法第336條第2項之業務侵占及第
    216條、第210條之行使偽造私文書等罪嫌。被告盜用印章之
    行為，係偽造私文書之階段行為，而偽造之低度行為復為行
    使之高度行為所吸收，均應不另論罪。又本件被告所犯之數
    次業務侵占、行使偽造私文書行為，其所跨越之犯罪時間僅
    2 月，支票均侵占自佑品公司之客票，復皆存入被告或伸通
    公司於新莊農會之帳戶內，在刑法評價上難以強行分開，應
    視為接續犯，為包括之一罪，而各論以一業務侵占、行使偽
    造私文書之罪嫌。其所犯業務侵占罪嫌及行使偽造私文書罪
    嫌，犯罪各別，罪名不同，應分論併罰。至前揭偽造之「佑
    品實業有限公司」背書之署押，均請依法宣告沒收。
三、至告訴意旨另認被告以上開手法侵占佑品公司款項尚有共43
    5339元之部分，惟被告否認此部分犯行，且此部分除告訴人
    之單一指述外，並無其他具體事證以佐，是難遽為對被告不
    利之認定，應認其此部分罪嫌不足，然此部分與前揭起訴部
    分有實質上一罪之裁判關係，爰不另為不起訴處分，併此敘
    明。
四、依刑事訴訟法第251 條第1 項提起公訴。
    此  致
臺灣板橋地方法院
中    華    民    國    97    年    1    月    24    日
                              檢察官  甲  ○  ○
以上正本證明與原本無異
中    華    民    國    97    年    2    月    5    日
                              書記官
附錄本案所犯法條全文：
中華民國刑法第210條
（偽造變造私文書罪）
偽造、變造私文書，足以生損害於公眾或他人者，處5 年以下有
期徒刑。
中華民國刑法第216條
（行使偽造變造或登載不實之文書罪）
行使第210 條至第215 條之文書者，依偽造、變造文書或登載不
實事項或使登載不實事項之規定處斷。
中華民國刑法第336條
（公務公益侵占罪、業務侵占罪）
對於公務上或因公益所持有之物，犯前條第1 項之罪者，處1 年
以上7 年以下有期徒刑，得併科5 千元以下罰金。
對於業務上所持有之物，犯前條第1 項之罪者，處6 月以上5 年
以下有期徒刑，得併科3 千元以下罰金。
前二項之未遂犯罰之。
附表：
（一）乙○○帳戶（00000000000000）
  ┌──┬──────┬─────┬───────┬───┐
  │編號│存入帳戶時間│支票號碼  │金額（新台幣）│ 備註 │
  ├──┼──────┼─────┼───────┼───┤
  │ 1  │95年7月4日  │ 334728   │2,740元       │      │
  ├──┼──────┼─────┼───────┼───┤
  │2   │95年7月4日  │ 378686   │7,595元       │      │
  ├──┼──────┼─────┼───────┼───┤
  │3   │95年7月4日  │ 924833   │17,457元      │      │
  ├──┼──────┼─────┼───────┼───┤
  │4   │95年7月6日  │ 389627   │8,900元       │      │
  ├──┼──────┼─────┼───────┼───┤
  │5   │95年7月10 日│ 317663   │50,000元      │      │
  ├──┼──────┼─────┼───────┼───┤
  │6   │95年7月18 日│ 0000000  │10,590元      │      │
  ├──┼──────┼─────┼───────┼───┤
  │7   │95年7月18 日│ 0000000  │3,395元       │      │
  ├──┼──────┼─────┼───────┼───┤
  │8   │95年8月7 日 │ 0000000  │82,781元      │ 偽造 │
  │    │            │          │              │ 背書 │
  ├──┼──────┼─────┼───────┼───┤
  │9   │95年8月9 日 │ 0000000  │4,620元       │      │
  ├──┼──────┼─────┼───────┼───┤
  │10  │95年8月14 日│ 0000000  │42,384元      │      │
  └──┴──────┴─────┴───────┴───┘
（二）伸通企業帳戶（00000000000000）
  ┌──┬──────┬─────┬───────┬───┐
  │編號│存入帳戶時間│支票號碼  │金額（新台幣）│ 備註 │
  ├──┼──────┼─────┼───────┼───┤
  │1   │95年7月17日 │ 0000000  │93,757元      │ 偽造 │
  │    │            │          │              │ 背書 │
  ├──┼──────┼─────┼───────┼───┤
  │2   │95年7月31日 │ 0000000  │48,500元      │      │
  ├──┼──────┼─────┼───────┼───┤
  │3   │95年7月31日 │ 0000000  │14,750元      │      │
  ├──┼──────┼─────┼───────┼───┤
  │4   │95年7月31日 │ 0000000  │16,613元      │ 偽造 │
  │    │            │          │              │ 背書 │
  ├──┼──────┼─────┼───────┼───┤
  │5   │95年7月31 日│ 0000000  │2,290元       │      │
  ├──┼──────┼─────┼───────┼───┤
  │6   │95年7月31 日│ 0000000  │5,868元       │      │
  ├──┼──────┼─────┼───────┼───┤
  │7   │95年8月1 日 │ 0000000  │2,627元       │      │
  ├──┼──────┼─────┼───────┼───┤
  │8   │95年8月1 日 │ 0000000  │6,540元       │      │
  ├──┼──────┼─────┼───────┼───┤
  │9   │95年8月30日 │ 0000000  │18,825元      │      │
  └──┴──────┴─────┴───────┴───┘


司法院資訊處製作；財團法人民間司法改革基金會備份。
